【裁判字號】    92,交聲,568
【裁判日期】    920627
【裁判案由】    交管條例聲異
【裁判全文】
臺灣板橋地方法院交通事件裁定                    九十二年度交聲字第五六八號
    原處分機關  交通部公路總局臺北區監理所板橋監理站
    異  議  人  甲○○
    即受處分人
右列異議人即受處分人因違反道路交通管理處罰條例案件，不服原處分機關於中華民
國九十二年一月二十三日所為之裁決處分（裁決書案號：板監五字第裁四一－ＡＢＹ
四七八三九二號），聲明異議，本院裁定如左：
    主  文
原處分撤銷。
甲○○不罰。
    理  由
一、原處分意旨略以：異議人即受處分人甲○○所有之車牌號碼ＸＸＢ─九○八號重
    型機車，於民國（下同）九十一年十二月一日晚間九時五十五分許，在臺北市○
    ○○路、市○○道○○路口處（裁決書誤載為為臺北市○○路○段），因闖越紅
    燈違規右轉，且拒絕停車接受稽查而逃逸，經臺北市政府警察局大安分局新生南
    路派出所（下稱原舉發機關）警員當場記明車號，並以異議人違反道路交通管理
    處罰條例第五十三條、第六十條第一項規定逕行舉發，嗣移送原處分機關就上開
    二項違規事由合併裁處罰鍰新臺幣四千八百元，並記違規點數四點云云。
二、本件異議意旨則以：異議人現為國立花蓮師範學院幼兒教育學系之在學學生，平
    日均住在學校宿舍，而上開車號ＸＸＢ─九○八號重型機車，係異議人於九十一
    年四、五月間在花蓮地區購買，作為上下課及日常代步使用，從未曾騎回或運回
    臺北；本件遭舉發違規當日，異議人自早上九時起至晚間六時止，均在學校全程
    參與由系學會所舉辦之「繪本研習營」課程，研習結束後，則騎乘上開機車與同
    學一起前往花蓮市區用餐，並於晚間九時三十分許，騎稱該機車前往花蓮火車站
    接送同學；是舉發違規當日，異議人之人、車均在花蓮，根本不可能在原舉發機
    關所舉發之時間、地點，有紅燈右轉、拒絕停車接受稽查而逃逸等違規事實。爰
    依法聲明異議，請求撤銷原處分等語。
三、經查，本件原處分意旨所憑之情節，固據證人即舉發異議人違規之原舉發機關警
    員乙○○於本院調查時，到庭結證稱：「當時我與同事在市○○道執行交通稽查
    ，看到一部機車紅燈右轉，因為是重大違規，我們鳴笛要求停車，駕駛人不停車
    ，而且加速逃逸；當時記錄車號是ＸＸＢ─九○八號，顏色是銀色，車型應該是
    三菱重型機車，我們是同事兩個人經過確認才會舉發」等語；惟查：
  (一)異議人現為國立花蓮師範學院幼兒教育學系之在學學生，平日均住宿於學校宿舍
    ，且異議人於舉發日期之九十一年十二月一日（星期日）當天並未返家，而係留
    在學校，全程參與由系學會所舉辦之「繪本研習營」課程，研習時間自當日上午
    九時起至晚間六時止等情，此有異議人學生證（影本）、研習營企劃書、國立花
    蓮師範學院結業證書（影本）、該校幼兒教育學系所出具之證明書各一份等在卷
    可稽，並經證人即異議人之父親王欽元到庭證述無訛，自堪信為真實。異議人於
    當日晚間六時前，既均留在學校參加研習，扣除研習結束後整理善後、用餐等時
    間，實難想像其竟能於晚間九時五十五分許，即已由花蓮返回臺北，並騎乘機車
    出現於臺北市街頭；況且翌日（九十一年十二月二日，星期一）為正常之學校上
    課日，異議人自須返校上課，衡諸常情，異議人實無可能選擇在研習結束後之晚
    間六時過後，迄隔日上午八、九時上課前之短短數小時時間內，長途往返於花蓮
    及臺北之間。再證人即舉發警員乙○○亦結證稱：「（你當時看到的騎士是男的
    還是女的？）體型看來應該是男的」等語，參合上情，足見證人乙○○所舉發違
    規之機車，其駕駛人確非異議人無疑。
  (二)又異議人所有之上開車號ＸＸＢ─九○八號重型機車，係異議人於九十一年四、
    五月間在花蓮地區購買，作為上下課及日常代步使用，從未曾騎回或運回臺北等
    情，此有該重型機車車機資料表一紙附卷可按，且證人即異議之父王欽元亦證稱
    ：「他（異議人）所買的機車我從頭到尾都沒有看過，車子也沒有騎回臺北過」
    等語屬實；衡情異議人之所以選擇在花蓮地區購買機車，其目的自係將該機車作
    為求學期間代步之用，且其日常生活中，必亦深賴該機車以滿足行動上之需求，
    在此情形下，異議人實無理由於平時之上課期間內，單獨將上開重型機車送回臺
    北，徒留自己在校無車可用之困境；抑且，欲將該重型機車送回臺北，尚非易事
    ，無論是自行或委託他人騎乘，或者另覓託運業者運送，在在均須付出可觀之勞
    力、時間、費用，倘非特殊之情形（例如寒、暑假之長假），實無輕易將該機車
    送回臺北之理。從而，異議人本人於舉發違規之時間，既係留在花蓮而未返回臺
    北，此已詳前述，則上開車號ＸＸＢ─九○八號之重型機車，衡諸上情，自亦係
    隨同異議人留在花蓮，而非在臺北地區甚明。
  (三)綜上所述，本件異議人本人及其所有之上開車號ＸＸＢ─九○八號之重型機車，
    於原舉發機關所舉發之違規時間，人、車均在花蓮地區，自無可能復行出現於臺
    北市市區，而有前述原舉發機關所指之紅燈右轉、拒絕停車接受稽查而逃逸之違
    規情事。至證人即舉發警員乙○○前揭不利於異議人之證述，雖非無據，惟證人
    既非當場強制攔停違規機車以抄錄車號，而係於該機車加速逃逸時，始自後方以
    目視判斷違規機車之車號，其過程倉促而急迫，已難確保所「目擊」之車號必為
    真實之車號；況當時正值夜間，並無自然光線，雖證人證稱舉發地點照明充足，
    然究難保在僅有局部之照明設備、且過程匆促之情況下，仍能準確以目測觀察而
    得知正確之車號；參以前述異議人人、車均有堅強之不在場證明，尤難單憑證人
    之片面之證述，遽認異議人確有所指違規之事實。原處分機關未及詳查，徒憑原
    舉發機關之舉發，即對異議人為首揭之處分，難認適法；此外，復查無其他積極
    證據足認異議人確有原處分機關所認定之違規行為，爰撤銷原處分，依法為異議
    人不罰之諭知，以昭慎重。
四、據上論斷，應依道路交通案件處理辦法第二十條規定，裁定如主文
中      華      民      國      九十二      年    六    月    二十七    日
                                        臺灣板橋地方法院交通法庭
                                            法  官  劉景宜
右正本證明與原本無異
如不服本裁定應於送達後五日內向本院提出抗告狀
                                            書記官  劉育君
中      華      民      國      九十二      年    六    月     三十     日


司法院資訊處製作；財團法人民間司法改革基金會備份。
